【裁判字號】    98,交聲,2213
【裁判日期】    981030
【裁判案由】    違反道路交通管理處罰條例聲明異議
【裁判全文】
臺灣臺北地方法院交通事件裁定        98年度交聲字第2213號
原處分機關  交通部公路總局臺北區監理所
異  議  人
即受處分人  甲○○
上列受處分人因違反道路交通管理處罰條例案件，對於交通部公
路總局臺北區監理所中華民國九十八年六月二十三日所為之裁決
處分（原處分案號：北監營裁字第裁四○－Ａ○一ＷＭＦ六六八
號）聲明異議，本院裁定如下：
    主  文
原處分撤銷。
甲○○不罰。
    理  由
一、按汽車駕駛人轉彎時，設有左、右轉彎專用車道之交岔路口
    ，直行車佔用最內側或最外側或專用車道，處新臺幣（下同
    ）六百元以上一千八百元以下罰鍰；違反本條例之行為，自
    行為成立之日起；行為有連續或繼續之狀態者，自行為終了
    之日起，逾三個月不得舉發，道路交通管理處罰條例第四十
    八條第一項第七款、第九十條分別定有明文。次按行為人有
    本條例之情形者，應填製舉發違反道路交通管理事件通知單
    （以下簡稱通知單），並於被通知人欄予以勾記，其通知聯
    依下列規定辦理：一、當場舉發者，應填記駕駛人或行為人
    姓名、性別、出生年月日、地址、身分證統一編號及車主姓
    名、地址、車牌號碼、車輛種類。被查獲之駕駛人或行為人
    為受處分人時，應於填記通知單後將通知聯交付該駕駛人或
    行為人簽名或蓋章收受之；拒絕簽章者，仍應將通知聯交付
    該駕駛人或行為人收受，並記明其事由及交付之時間；拒絕
    收受者，應告知其應到案時間及處所，並記明事由與告知事
    項，視為已收受，違反道路交通管理事件統一裁罰基準及處
    理細則（下稱處理細則）第十一條第一項第一款亦定有明文
    。是以汽車駕駛人有違反本條例之行為，當場為警舉發者，
    其舉發須踐行前開處理細則第十一條第一項第一款規定之填
    製通知單行為，並將通知聯交付該違規行為人簽名或蓋章收
    受之，始完成舉發，若逾三個月內未完成舉發，則依道路交
    通管理處罰條例第九十條規定不得舉發。
二、本件異議人即受處分人甲○○駕駛車牌號碼七三五－ＤＧ號
    營業一般小客車，於民國九十七年六月十七日七時九分許，
    行駛臺北市○○路○段佔用最外側右轉專用車道直行（南往
    北方向），行經臺北市○○路○段與基隆路一段路口時，適
    為在該處執勤之臺北市政府警察局信義分局交通分隊小員警
    乙○○發現當場攔停，並認受處分人有違反道路交通管理處
    罰條例第四十八條第一項第七款規定之行為（直行車佔用最
    外側轉彎專用車道）加以舉發，嗣受處分人未於舉發通知單
    上所載之應到案日期前（即九十七年七月二日前）到案且逾
    應到案期限六十日以上，原處分機關乃依道路交通管理處罰
    條例第四十八條第一項第一款、第六十三條第一項第一款（
    漏引第一款）及違反道路交通管理事件統一裁罰基準表規定
    ，逕行裁處受處分人一千八百元罰鍰並記違規點數一點。
三、本件聲明異議意旨詳如後附之聲明異議狀影本所載。
四、訊據受處分人對於前開時、地有前開違規行為之事實坦承不
    諱，然辯稱：伊沒有收到罰單，只有收到裁決書，收到裁決
    書時，裁決所說因為伊逾期所以處最高額罰鍰，伊願意接受
    處罰，但是伊因為沒有收到罰單，才沒有辦法在期限內去繳
    款，希望能夠裁處最低額罰鍰等語。
五、經查：按對於違反道路交通管理處罰條例之行為人，未依規
    定期限自動繳納罰鍰或到案聽候裁決，處罰機關固得依違反
    道路交通管理事件統一裁罰基準及處理細則第四十四條第一
    項規定及基準表，對行為人逕行裁決。惟該條項規定仍必須
    以行為人經合法收受舉發通知單後，無正當理由未依該舉發
    通知單上所載應到案日期為罰鍰之繳納或到案聽候裁決時，
    方有適用。易言之，如行為人未能合法收受舉發通知單之送
    達，即難認處罰機關可對行為人為逕行裁決。本件交通違規
    值勤員警乙○○當場攔停雖欲對受處分人為舉發，惟舉發過
    程中，該員警因掌上型電腦系統異常（違規資料無法連線上
    傳）而因此未予告發，也未列印告發單交予受處分人等情，
    業據證人即員警乙○○證述在卷，並經本院當庭勘驗員警執
    勤錄音光碟審認無誤（見本院九十八年八月十九日訊問筆錄
    ），則於本件係當場攔停舉發之違規案件情形下，員警既未
    當場列印、交付該舉發通知單，應認上開舉發不合法定程式
    ，依法要無得再加以裁罰之餘地。再按「違反本條例之行為
    ，自行為成立之日起；行為有連續或繼續之狀態者，自行為
    終了之日起，逾三個月不得舉發。」，道路交通管理處罰條
    例第九十條前段規定甚明。送達乃舉發之必要程序，舉發程
    序是否完成，仍應以舉發之意思表示送達於受處分人為要件
    ，前已敘及，本件受處分人因未合法收受舉發通知單，迄至
    九十八年六月二十三日收受原處分機關之裁決書後，始知悉
    其有於前開時間、地點被舉發交通違規行為，其違規行為自
    行為成立之日時起算迄今，顯已逾三個月，原舉發機關已無
    從再行舉發。是受處分人之異議為有理由，原處分機關逕行
    裁處異議人一千八百元罰鍰，併記違規點數一點，容有未洽
    ，應予撤銷，並由本院改諭知受處分人不罰。
據上論斷，應依道路交通案件處理辦法第二十條前段，裁定如主
文。
中    華    民    國    98    年    10    月    30    日
                  交通法庭  法  官  黃紹紘
以上正本證明與原本無異。
如不服本裁定，應於送達後5日內，向本院提出抗告狀。
                            書記官  陳靜君
中    華    民    國    98    年    11    月    9     日


司法院資訊處製作；財團法人民間司法改革基金會備份。
